【裁判字號】    90,訴,1655
【裁判日期】    901231
【裁判案由】    毒品危害防制條例
【裁判全文】
臺灣板橋地方法院刑事判決                          九十年度訴字第一六五五號
    公  訴  人  臺灣板橋地方法院檢察署檢察官
    被      告  乙○○
    指定辯護人  甲○
右列被告因毒品危害防制條例案件，經檢察官提起公訴（九十年度偵字第一０九六０
號），甲○判決如左：
    主  文
乙○○無罪。
    理  由
一、公訴意旨略以：被告乙○○意圖販賣而持有第一級毒品海洛因，嗣於民國九十年
    六月二十二日十九時五十五分許，警方在其臺北縣三重巿重陽路二段三十四巷十
    六弄七號二樓住處之後陽台上查獲黑色皮包（內有海洛因磚乙小塊【淨重十七公
    克】、海洛因四包【淨重十點四公克】、分裝袋二十一個、電子磅秤乙台、自製
    吸管分裝杓乙支【含有海洛因公克】）等物，因認被告涉有違反毒品危害防制條
    例第五條第一項之意圖販賣而持有第一級毒品罪嫌。
二、按犯罪事實應依證據認定之，無證據不得推定其犯罪事實，刑事訴訟法第一百五
    十四條定有明文。再事實之認定，應憑證據，如未能發現相當證據，或證據不足
    以證明，自不能以推測或擬制之方法，以為裁判基礎；又所謂認定犯罪事實之證
    據，係指足以認定被告確有犯罪行為之積極證據而言，而認定犯罪事實所憑之證
    據，雖不以直接證據為限，間接證據亦包括在內，然而無論直接或間接證據，其
    為訴訟上之證明，須於通常一般人均不致有所懷疑，而得確信其為真實之程度，
    始得據之為有罪之認定，倘其證明尚未達到此一程度，而有合理懷疑存在時，事
    實審復已就其心證上理由予以闡述，敘明其如何無從為有罪之確信，因而為無罪
    之判決，尚不得任意指為違法，最高法院分別著有二十九年上字第三一０五號、
    四十年度台上字第八六號、七十六年台上字第四九八六號判例可供參考。
三、公訴人認被告乙○○涉有右揭意圖販賣而持有第一級毒品海洛因之犯行，無非係
    以被告坦承扣案物品為伊所有，而查獲之物品中，具有販賣工具如電子磅秤乙台
    、分裝袋等物，且查獲之海洛因數量亦不少云云，資為論據。訊之被告則堅決否
    認有何意圖販賣海洛因之犯行，辯稱：伊約四小時施用海洛因一次，施用方式係
    將海洛因置於香煙內施用，每日施用二公克，分六次施用，因恐工廠員工知悉伊
    之行為，故一次購買之數量較多。以前向綽號「阿國」之男子購買海洛因時，因
    「阿國」會偷斤減兩以致受騙，於是準備電子秤在買賣時用以確定「阿國」交付
    之海洛因是否短少，而非用以分裝海洛因供以販賣等語。經查：
    (一)被告有施用海洛因之惡習，為其為自承，其現因施用海洛因之行為，正在臺灣
      臺北戒治所戒治中，有臺灣高等法院被告全國前案紀錄表一件附卷可稽，被告
      既有施用海洛因之陋習，其持有毒品海洛因，自與無該習性而持有毒品者，意
      圖若何？有待研求者，非可相提並論。
    (二)毒品海洛因具有成癮性，列為毒品危害防制條例之第一級毒品，且販賣海洛因
      ，非可公然為之，亦無公定價格，易於分裝並增減份量，且每次買賣之價量，
      可能隨時依雙方交誼深淺、資力、需求量及對行情之認知、來源充裕與否、查
      緝是否嚴謹、購買者被查獲時供述購買對象可能之風險評估等因素而異其標準
      ，販賣海洛因者若有偷斤減兩之情事，買受人因其自身施用之行為，無法見容
      於社會，須施以勒戒，大多對於前開購入數量不足（短少）乙節隱諱不揚，準
      此，被告自備電子磅秤以確定購買數量，自無悖違常理之處。再者，基於海洛
      因具有成癮性，屬違禁物，對於施用毒品者須施以勒戒、戒治等治療程序，施
      用毒品者除認識毒品之危害性而自願戒斷外，一般而言，自當隱諱其施用之行
      為，更遑論買受之行為，是以買受毒品非可公然為之，買受行為對於施用毒品
      者而言有其風險，如在資力允許下，一次購入可供多日施用之數量，亦難認違
      反常情，是以，自不能僅憑扣案之海洛因有二十七點四公克，即認定被告有販
      賣之意圖。
    (三)另所謂「意圖販賣」係屬主觀不法構成要件，行為人內心是否有此意圖，除行
      為人犯後對犯行自白外，於客觀上，應有被告向外積極連絡買主等兜售之行為
      ，可資彰顯其意圖，證人即查獲本案之警員丙○○於甲○審理時證述：「他的
      綽號『文正』（台語發音），有人說他有在吸食及販賣毒品，所以我們想去瞭
      解。在偵辦過程中有人提到的。」等語（見甲○九十年十一月十九日訊問筆錄
      ），然被告乙○○與綽號「文正」有何關聯性？尚乏證據可資證明。又警員在
      偵辦他案之過程中，有人指訴被告販賣毒品乙節，亦乏資料可以憑信。職是之
      故，本件缺乏客觀事實或積極證據足以彰顯被告持有海洛因而擬以販賣之意圖
      。
    綜上所述，本件扣案之物品尚不足以證明被告有販賣第一級毒品海洛因之意圖，
    甲○復查無他積極證據足資證明被告有何意圖販賣海洛因之犯行，尚不能證明其
    犯罪，爰依法諭知無罪之判決。
據上論斷，應依刑事訴訟法第三百零一條第一項，判決如主文。
本案經檢察官毛有增到庭執行職務。
中      華      民      國    九十      年    十二    月    三十一    日
                                  臺灣板橋地方法院刑事第四庭
                                          法  官  徐福晉
右正本證明與原本無異。
如不服本判決，應於判決送達後十日內，向甲○提出上訴狀。
                                          書記官  陳慧儷
中      華      民      國      九十      年    十二    月    三十一    日


司法院資訊處製作；財團法人民間司法改革基金會備份。
